臺灣高等法院民事裁定
109年度抗字第917號
抗  告  人  孫逸仙文化股份有限公司

法定代理人  林椿櫻  
相  對  人  財團法人天主教主徒會

法定代理人  張世杰  
上列當事人間請求返還所有物等事件，抗告人對於中華民國109
年6月11日臺灣臺北地方法院108年度重訴字第477號所為裁定，
關於訴訟標的價額之核定提起抗告，本院裁定如下：
    主  文
原裁定廢棄。
原裁定關於核定訴訟標的價額部分廢棄。
本件訴訟標的價額核定為新臺幣壹仟貳佰伍拾陸萬陸仟伍佰貳拾
參元，應徵第二審裁判費新臺幣壹拾捌萬參仟玖佰貳拾肆元。
抗告訴訟費用由相對人負擔。
    理  由
一、按訴訟標的之價額，由法院核定。核定訴訟標的之價額，以
    起訴時之交易價額為準；無交易價額者，以原告就訴訟標的
    所有之利益為準。法院因核定訴訟標的之價額，得依職權調
    查證據。民事訴訟法第77條之1第1項、第2項、第3項分別定
    有明文。次按以一訴主張數項標的者，其價額應合併計算之
　　。以一訴附帶請求其孳息、損害賠償、違約金或費用者，不
    併算其價額。同法第77條之2第1項本文、第2項亦分別有明
    文規定。準此，訴訟標的價額之核定，固屬法院職權，惟法
    院核定該價額並非漫無限制，仍應調查事實，依客觀情況定
    之。又動產或不動產之交易價額常受買賣雙方之需求、主觀
    好惡、目的及利用價值等之影響，若當事人間就該交易價額
    有所爭執，尤應調查實際情形以為核定訴訟標的價額之依據
　　。是此所謂之交易價額，應係指客觀之市場交易價額而言（
　　最高法院99年度台抗字第88號民事裁定意旨參照）。
二、本件抗告意旨略以：原審依相對人於民國（下同）108年2月
    23日陳報狀所陳報門牌號碼為臺北市○○區○○○路00號（
　　下稱系爭建物）1樓、3樓、6樓、7樓（請求範圍均為4/7）
    之價額為新臺幣（下同）1,675萬5,364元，而核定本件訴訟
    標的價額為1,675萬5,364元。原審判命伊應將系爭建物之1
    樓、3樓、6樓、頂樓（即露台），及1至8樓樓梯間，騰空遷
    讓返還予相對人；並應給付相對人517萬6,080元，及自109
    年4月1日起至返還前開建物之日止，按月給付相對人34萬5,
　　072元；另駁回相對人其餘之訴。伊對原判決前開敗訴部分
    聲明不服，提起上訴，詎原審竟以相對人所陳報系爭建物1
    樓、3樓、6樓、7樓（請求範圍均為4/7）之全部價額1,675
    萬5,364元，核定伊上訴部分之訴訟標的價額為1,675萬5,3
　　64元，並應徵第二審裁判費23萬9,232元，顯然有誤，爰請
    求廢棄原裁定等語。
三、經查，本件相對人於原審主張依民法第767條第1項、第179
    條規定，請求抗告人應將系爭建物之1樓、3樓、6樓、頂樓
    （即露台），及1至8樓樓梯間、7樓禮堂，遷讓返還予相對
    人；並應自108年1月1日起至返還前開建物之日止，按月給
    付相對人53萬7,218元；原審判命抗告人應將系爭建物之1樓
　　、3樓、6樓、頂樓（即露台），及1至8樓樓梯間，騰空遷讓
    返還予相對人；並應給付相對人517萬6,080元，及自109年4
    月1日起至返還前開建物之日止，按月給付相對人34萬5,072
　　元；另駁回相對人其餘之訴；抗告人對原判決前開敗訴部分
    聲明不服，提起上訴等情，有抗告人之民事抗告暨更正上訴
    聲明狀、臺灣臺北地方法院108年度重訴字第477號民事判決
    附卷可稽（見本院卷第5頁至第7頁、第13頁至第18頁）。次
    查，相對人於108年2月23日陳報狀陳報系爭建物之1樓、3樓
　　、6樓、7樓（請求範圍均為4/7）之價額為1,675萬5,364元
    乙節，有前開陳報狀在卷可參（見本院卷第9頁至第11頁）
　　。依相對人陳報系爭建物1樓、3樓、6樓、7樓之價額計算，
　　本件抗告人上訴部分之訴訟標的價額應核定為1,256萬6,523
　　元（計算式：16,755,364×3/4＝12,566,523），應徵第二審
    裁判費18萬3,924元。是原裁定核定抗告人上訴部分之訴訟
    標的價額為1,675萬5,364元，並徵第二審裁判費23萬9,232
    元，即有未合。抗告意旨指摘原裁定此部分不當，為有理由
　　，爰由本院將原裁定此部分廢棄，並核定訴訟標的價額如主
    文第2項所示。
四、據上論結，本件抗告為有理由，爰裁定如主文。　　
中　　華　　民　　國　　109 　年　　7 　　月　　21　　日
                  民事第十庭    
                        審判長法  官   黃嘉烈
                              法  官   陳筱蓉
                              法  官   高明德
正本係照原本作成。
本裁定除以適用法規顯有錯誤為理由外，不得再抗告。如提起再
抗告，應於收受送達後10日內委任律師為代理人向本院提出再抗
告狀。並繳納再抗告費新臺幣１千元。
中　　華　　民　　國　　109 　年　　7 　　月　　22　　日

                              書記官   林淑貞